【裁判字號】    89,上易,108
【裁判日期】    890517
【裁判案由】    返還消費借貸款
【裁判全文】
臺灣高等法院民事判決  八十九年度上易字第一０八號
    上  訴  人  甲○○
    被  上訴人  花蓮區中小企業銀行股份有限公司
                        設花蓮.
    法定代理人  林鈞銘  住同右.
    訴訟代理人  林真賢  住台北縣土城市○○路○段四二號
右當事人間請求返還消費借貸款事件，上訴人對於中華民國八十八年十一月二十二日
臺灣板橋地方法院八十八年度訴字第一七五一號第一審判決提起上訴，本院判決如左
：
    主    文
上訴駁回。
第二審訴訟費用由上訴人負擔。
    事    實
甲、上訴人方面：
壹、聲明：求為判決：
(一)原判決命上訴人連帶給付金額超過新台幣（下同）三十六萬元部分廢棄。
(二)右廢棄部分被上訴人在第一審之訴駁回。
貳、陳述：除與原判決記載相同部分，茲予引用外，並補稱：
    伊是連帶保證人，因訴外人張圭玉沒錢繳利息，房屋因而被拍賣，並不知房屋拍
    賣後尚有清償不足之事，伊願就被上訴人主張七十一萬五千二百十五元中之二分
    之一，即三十六萬元負償還之責。
乙、被上訴人方面：
壹、聲明：求為判決：上訴駁回。
貳、陳述：除與原判決記載相同部分，茲予引用外，並補稱：
    系爭房屋雖有強制執行訴外人張圭玉之抵押物，惟拍賣結果扣除土地增值稅、訴
    訟費、利息、違約金等後，尚有本金七十一萬五千二百十五元不足清償。
參、証據：援用原審之立證方法。
    理    由
一、本件被上訴人起訴主張：訴外人張圭玉於民國（下同）七十九年四月四日向伊借
    款三百萬元，借款期間至八十二年四月四日止，利息約定按年利率百之十四按月
    計付，並約定如遲延繳付本息時，逾期在六個月以內者，另按上開利率百分之十
    加付違約金，又逾期超過六個月部分，另按上開利率百分之二十加付違約金，且
    其全部債務即視為全部到期。並以其所有門牌號碼台北縣蘆洲鄉○○街三四七巷
    十六號五樓之建物及坐落基地，供被上訴人抵押擔保，並邀同上訴人為連帶保證
    人，書立本票乙紙及約定書二份；嗣張圭玉未依約繳息，被上訴人履經催討未獲
    清償，遂就擔保品向臺灣板橋地方法院聲請強制執行，並經該院以八十年民執公
    字第四八八一號強制執行程序實施分配完畢，尚欠七十一萬五千二百一十五元本
    金，及自八十年十月二十三日起至清償日止，按年利率百分之十四計算之利息，
    暨自八十年十月二十三日起至清償日止，按上開利率百分之二十計算之違約金未
    予清償，爰依消費借貸及連帶保證之法律關係請求命上訴人給付上開本金及如聲
    明所示之利息及違約金之判決。上訴人則以：訴外人張圭玉之房屋業經法院拍賣
    以清償系爭債務，伊不知房屋拍賣後尚有清償不足部分，伊僅願負一半之責任即
    償還三十六萬元等語，茲為抗辯。
二、經查，被上訴人主張之事實，業據其提出本票影本乙紙、約定書影本二紙、臺灣
    板橋地方法院民事執行處八十年十一月十九日八十年度民執公字第四八八一號通
    知影本、戶籍謄本二份在卷（見原審卷第七頁至第十頁），並經原審法院依職權
    調取該院八十年民執公字第四八八一號拍賣抵押物強制執行卷宗查明屬實，上訴
    人就其為連帶保證人亦自認在卷，自堪信其主張為真正。
三、上訴人雖辯稱被上訴人已拍賣抵押物以抵償系爭債務，已清償完畢云云，惟查，
    清償人所提出之給付，應先抵充費用，次充利息，次充原本，民法第三百二十三
    條定有明文，本件被上訴人拍賣抵押物所得之款項雖有三百五十六萬九千六百元
    ，但依前開規定，應先扣除土地增值稅、執行費及算至八十年十月二十二日之利
    息、違約金，其金額分別為六十三萬五千三百三十三元、二萬三千九百六十元、
    五十三萬八千七百九十二元、八萬六千七百三十元，故所餘拍賣價金可得清償本
    金者僅為二百二十八萬四千七百八十五元，尚不足七十一萬五千二百十五元，此
    有法院執行通知及分配表可稽，足証上訴人之辯解尚不足取。
四、按連帶保證債務，係指保證人與主債務人負同一債務，對於債權人各負全部給付
    之責任而言，民法第二百七十二條第一項定有明文，上訴人既係訴外人張圭玉之
    連帶保証人，而張圭玉向被上訴人所借貸之款項復尚有七十一萬五千二百十五元
    未清償，從而，被上訴人依據消費借貸及連帶保證之法律關係，請求上訴人應連
    帶給付七十一萬五千二百十五元本金，及自八十年十月二十三日起至清償日止，
    按年利率百分之十四計算之利息，暨自八十年十月二十三日起至清償日止，按上
    開利率百分之二十計算之違約金，即應予准許。原審所為上訴人敗訴之判決，並
    無不當，上訴論旨指摘原判決不當，求予廢棄改判，為無理由，應予駁回。
據上論結，本件上訴為無理由，依民事訴訟法第四百四十九條第一項、第七十八條，
判決如主文。
中    華    民    國    八十九    年        五      月        十七      日
                              臺灣高等法院民事第四庭
                                  審判長法  官  李  瓊  蔭
                                        法  官  林  金  吾
                                        法  官  張      蘭
右正本係照原本作成。
不得上訴。
中    華    民    國    八十九    年        五      月        十九      日
                                        書記官  應  瑞  霞


司法院資訊處製作；財團法人民間司法改革基金會備份。
